【裁判字號】    88,重訴,2
【裁判日期】    890418
【裁判案由】    毒品危害防制條例等
【裁判全文】
臺灣士林地方法院刑事判決                            八十八年度重訴字第二號
    公  訴  人  臺灣士林地方法院檢察署檢察官
    被      告  甲○○
    選任辯護人  憑志剛  律師
                簡肇盈
右列被告因違反毒品危害防制條例等案件，經檢察官提起公訴 (八十八年度偵字第二
四七號)，本院判決如左：
    主  文
甲○○無罪。
    理  由
一、犯罪事實如附件起訴書所載。
二、按犯罪事實應依證據認定之，無證據不得推定其犯罪事實；又不能證明被告犯罪
    者，應諭知無罪之判決，刑事訴訟法第一百五十四條及第三百零一條第一項分別
    定有明文。又認定犯罪事實所憑之證據，雖不以直接證據為限，間接證據亦包括
    在內，然無論直接或間接證據，其訴訟上之證明，須於通常一般之人均不致於有
    所懷疑，而得確信其為真實之程度者，始得據之為有罪之認定，倘其證明尚未達
    此一程度，而有合理性懷疑之存在時，而為無罪判決時，亦不得據指其違法，最
    高法院七十六年台上字第四九八六號著有判例。公訴人認被告涉有上開罪嫌，無
    非以被告出資二百二十萬之鉅款供乙○○製造安非他命後，由丙○○負責走私來
    台販賣，第一次給被告五十萬元取回出資，第二次則給被告一瓶液態安非他命及
    一包固體安非他命，且被告多次在大陸短期停留，顯與乙○○接觸頻繁等為據。
    訊據被告甲○○，矢口否認涉有上開共同製造、走私及販賣安非他命罪嫌，辯稱
    ：乙○○說他在大陸所開設的瓦楞紙工廠需要錢週轉，向伊借錢，又說很好賺，
    要伊投資，所以伊給他約二百二十萬元，除部分是現金帶到大陸外，部分是陸續
    匯錢給他，匯到一個「丁○○○」於台中第四信用合作社復興分社000000
    0000號帳戶的人頭戶內，伊在匯款單上有註明「要寄借據」等字，但乙○○
    都不寄，所以再次匯款時伊就寫「有借有還，再借不難」等字，乙○○才叫丙○○拿五十萬元來還的，「丁○○○」是人頭，伊和乙○○、丙○○匯款，都是透
    過這個帳戶，匯款有零頭，是為了辨識用的，伊後來才知道他將錢拿去製造安非
    他命，伊知道後很生氣，就和他翻臉，丙○○是有拿了筆五十萬元還伊，事後伊
    聽丙○○說才知道那是販賣安非他命的錢，但這並非伊和乙○○共同販賣所分得
    ，丙○○於八十七年九月三日回台灣到伊家中後，原本要伊再拿出二十萬元，就
    給一瓶液態安非他命，但伊不要，所以當天丙○○只有給一點液態安非他命，伊
    當天就吸完了，查扣的液態安非他命一瓶，其實只是伊將以前吸剩的安非他命殘
    渣再加水以過濾方式吸食的過濾水，並非丙○○所給，固體的安非他命，則是一
    位綽號「阿水」的人給伊，也非丙○○所給的，伊與丙○○、乙○○的製造、走
    私、販賣安非他命無關云云。經查：
（一）被告供稱借給乙○○（現由台灣板橋地方法院以八十七年度訴字第一九０四號
      通緝中）的款項中，有部分是匯到「丁○○○」的人頭戶內，與丙○○間也有
      利用該戶頭乙節，核與證人丙○○於本院調查中證稱：丁○○○只是一個帳戶
      ，渠等一些錢都在那邊進出，伊只知道去那邊就可以拿到錢，大概是洗錢帳戶
      吧，．．．這個帳戶很多人在用，伊也有用這個戶頭等語相符（見本院八十八
      年八月十日、八月三十一日訊問筆錄），經本院向上海商業儲蓄銀行士林分行
      調取被告於八十七年二月至四月間，匯往丁○○○上開帳戶中之匯款資料，共
      有七筆金額計六十八萬五千零十三元，其中三張匯款單上，並分別註明「請郵
      寄借款條」、「計欠八十七萬，請將借據寄來」、「有借有還，再借不難」等
      字，有該銀行函文一紙及匯出匯款申請書影本八紙附卷供參，又經本院調取丁○○○於第四信用合作社復興分社（現已改名為中興商業銀行興中分行）上開
      帳戶自八十六年十一月起至八十七年九月間止之資金往來明細，上開八筆款項
      確有匯入該帳戶中，且該帳戶資金往來頻繁，於上開時段內，即有高達一千餘
      筆之款項進出，其中大部分為匯款，有該帳戶個人交易明細一覽表一份在卷可
      憑，加以證人丁○○○於本院調查中證稱：伊不識字，不認識甲○○等語（見
      本院八十九年三月三十一日審理筆錄）及被告所匯款項有的有加上一元或十元
      零頭以資辨識等情觀之，應可認定該「丁○○○」係一人頭帳戶無訛，而被告
      於匯款單上既有註明「請郵寄借款條」、「計欠八十七萬，請將借據寄來」、
      「有借有還，再借不難」等字，亦可認定被告所匯款項係借款性質，否則當無
      要求寄借據及返還之理。是被告辯稱部分金錢是透過該人頭帳戶匯款借給乙○○乙節，尚非無據。
（二）公訴意旨又認證人丙○○於八十七年九月三日攜帶液態安非他命六瓶回台灣，
      抵台後即至被告住處，並將液態安非他命一瓶（淨重十四．八一公克）及固體
      安非他命一小包（淨重０．七四公克）交給被告，並為警在被告住處查獲上開
      毒品云云，惟不僅被告否認，證人丙○○於警訊中即供稱：．．．在他家中我
      拿出一瓶液體安非他命問甲○○要不要，他說沒錢不要，我在被告家中即聊天
      至凌晨二時離開返回竹南家中等語，經訊以：「你在甲○○家中曾拿出一瓶安
      非他命，準備以多少價格賣給甲○○？」，答以：「甲○○不要所以沒談價錢
      。」（見八十七年度偵字第一九六四四號卷第十一頁），於本院調查中經訊以
      ：「八十七年九月三日回來後有無帶一瓶液態安非他命要給他？」，答以：我
      去他家，要給他，但他沒有收，是乙○○叫我拿一瓶給他抵債，因我知道他們
      二人間有債務關係，甲○○不要我就帶回去了，當天我有給他一點液態安非他
      命，從不知那一瓶液體中倒給他，份量不記得，只倒一點，我知道他當場有吸
      一點，當天只有給他液體安非他命，沒有給固體安非他命。」等語（見本院八
      十八年八月十日訊問筆錄），而本院將在被告住處所查扣之液態安非他命一瓶
      、固體安非他命一包，與丙○○住處所查獲之液態安非他命五瓶及提煉之固體
      安非他命一包，送法務部調查局鑑驗比對結果，認送驗被告所有之結晶一包（
      係甲基安非他命）與丙○○之結晶一包（內含甲基安非他命及麻黃素）經檢驗
      比對結果不相同；送驗被告之液態物一瓶（內含安非他命、甲基安非他命、Ｍ
      ＥＰＨＥＮＴＥＲＭＩＮＥ等成份）與丙○○之液態物一瓶（內含甲基安非他
      命、麻黃素等成份）經檢驗比對結果不相同，有該局八十八年六月二十一日（
      ８８）陸字第八八０三九九三一號檢驗通知書一紙附卷可參，可見查扣被告所
      有之液態安非他命及固體安非他命成份與查扣丙○○所有之液態安非他命、固
      體安非他命成份均不相同，且查扣被告所有之液態安非他命淨重僅十四．八一
      公克，而查扣丙○○所有之五瓶液態安非他命總淨重即達二五七六．三二公克
      ，有內政部警政署刑事警察局鑑驗通知書影本一紙供參，重量差異甚大，若被
      告所有之液態安非他命一瓶及固體安非他命確為丙○○所交付，當無與丙○○
      所持有之液態安非他命及固體安非他命成份不同，且重量差鉅如此大之理。
      應認被告辯稱查扣物品非丙○○所交付乙節，足堪採信。
（三）另丙○○在警訊中曾供稱於八十七年九月三日至被告住處，原擬販賣一瓶液態
      安非他命予被告，後因被告沒錢，才未販賣，已如前述，其於本院調查中並證
      稱：我當時向他表示他和乙○○的帳如何，伊不清楚，但乙○○說如果要這瓶
      的話，要再給二十萬元等語（見本院八十八年八月十日訊問筆錄），而丙○○
      於警訊中供稱所查扣之五瓶液態安非他命約可提煉二十二兩左右，市價共值一
      百五十萬元等語（見八十七年偵字第一九六四四號卷第十一頁背面），依其言
      每瓶市價約三十萬元，則若被告果已投資乙○○二百二十萬元共同製造安非他
      命，當無拿一瓶市價約三十萬元之安非他命時，還須給付二十萬元之理。是公
      訴人徒以被告匯款二百二十萬元予乙○○，即遽認是被告投資乙○○製造安非
      他命之用，尚嫌率斷。
（四）再查，被告雖於警訊中自承：其間丙○○有從大陸將「黑人」所提煉之安非他
      命挾帶回來台灣，販賣部分所得由丙○○拿給伊五十萬元，所以伊才認為借給
      乙○○的錢可以拿回來等語（見八十七年度偵字第一九六四四號偵查卷第八頁
      ），然其於本院調查中改稱：伊是事後聽丙○○說才知道那五十萬元是販賣安
      非他命所得的等語，而丙○○於本院調查中證稱：是乙○○叫人拿給伊，當時
      伊人在台灣，他叫人拿現金五十萬元還給甲○○，伊當時只是負責把貨帶回來
      交給貨主，他如何處理，伊不知道，這筆錢是乙○○另外一個朋友不是貨主拿
      給伊的，伊也不知道是否即那批貨賣掉的錢等語（見本院八十八年八月十日訊
      問筆錄），則除被告於警訊中自承外，並無其他證據足以證明該筆款項是乙○○與丙○○販賣安非他命所得，況縱然該筆五十萬元確係乙○○、丙○○走私
      液態安非他命販賣所得，然因乙○○積欠被告債務在先，已如前述，則乙○○
      清償債務之金錢來源為何，尚非被告所能置喙，是亦無法以此據為被告有共同
      製造安非他命之不利認定。而被告雖曾至大陸多次，且有時短期停留，然亦無
      積極證據足以證明被告均係與乙○○一起，且係商議製造、走私、販賣安非他
      命事誼，自不得以被告多次至大陸且有時短期停留，即憑空臆測被告係與乙○○共謀製造、走私安非他命之情事。
（五）綜上觀之，被告匯給乙○○之款項，既無法證明是投資製造安非他命之用，丙○○於八十七年九月三日回台後，亦無交付一瓶液態或一包固體安非他命予被
      告，乙○○目前經台灣板橋地方法院通緝中，本院無從傳喚對質，而丙○○與
      乙○○因共同走私、販賣安非他命第二級毒品安非他命等罪名，經台灣板橋地
      方法院以八十七年訴字第一九０四號判處有期徒刑八年確定（其中部分犯行，
      即認定乙○○與丙○○於八十七年九月三日共同走私、販賣第二級毒品安非他
      命予被告甲○○），有該判決書一份在卷可按，是在查無其他積極證據足以證
      明被告確係與乙○○、丙○○共同製造、走私、販賣安非他命之情況下，自不
      得僅憑臆測，即遽論被告涉有此重罪。被告犯罪不能證明，揆諸首揭說明，爰
      為無罪之諭知。
據上論斷，應依刑事訴訟法第三百零一條第一項判決如主文。
本案經檢察官李學到庭執行職務。
中      華      民      國      八十九    年      四      月    十八    日
                                  臺灣士林地方法院刑事第二庭
                                      法  官  楊  迺  伶
右正本證明與原本無異。
如不服本判決，應於判決送達後十日內，向本院提出上訴狀。
                                      書記官  趙  彩  彤
中      華      民      國      八十八      年      四      月    十九  日


司法院資訊處製作；財團法人民間司法改革基金會備份。
